【裁判字號】    94,簡,375
【裁判日期】    950227
【裁判案由】    償還公費
【裁判全文】
高雄高等行政法院簡易判決
                                九十四年度簡字第三七五號
原      告  陸軍通信電子資訊學校
代  表  人  甲○○校長
訴訟代理人  丙○○
被      告  乙○○
上列當事人間因償還公費事件，提起行政訴訟。本院判決如下︰
    主  文
被告應給付原告新台幣貳萬玖仟肆佰玖拾捌元。
訴訟費用由被告負擔。
    事實及理由
一、被告係原告九十一年第一梯次指職暨志願役預官班之學生，
    於民國（下同）九十二年一月二十七日因嚴重違反原告學員
    管理手冊相關規定，致為原告以九十二年一月二十九日（九
    二）備星字第０四三七號令開除學籍，依原告招生簡章之規
    定，在校受訓期間如因故退學或開除學籍者，須依行為時「
    國軍各國軍事學校退學開除學生賠償費用辦法」（下稱賠償
    費用辦法，該辦法於九十一年十二月二十六日修正，被告於
    九十一年七月二日入營受訓，應適用修正前之舊辦法，被告
    引用修正後之第二條、第三條，尚屬有誤。）第一條第一項
    、第二條第一項規定賠償，而經核定應賠償金額為新台幣（
    下同）四萬三千四百九十八元，被告已賠償一萬四千元，尚
    欠二萬九千四百九十八元，迭經原告催討，被告均置之不理
    ，原告遂提起本件行政訴訟。
二、原告起訴意旨略謂︰（一）被告係原告九十一年第一梯次指
    職暨志願役預官班之學生，於九十二年一月二十七日因嚴重
    違反本校學員管理手冊相關規定，致為原告以九十二年一月
    二十九日（九二）備星字第０四三七號令開除學籍，又按原
    告招生簡章之規定，在校受訓期間如因故退學或開除學籍者
    ，須依賠償費用辦法第二條、第三條規定賠償，而經原告核
    定被告應賠償金額為四萬三千四百九十八元整。（二）被告
    立有切結書乙紙，同意負責賠償受訓期間一切費用，惟除已
    賠償一萬四千元外，餘額二萬九千四百九十八元，迄今屢經
    催索，其均置之不理；另原告亦曾以平鎮通校郵局存證信函
    第三號催告，仍未獲支付，故實有督促其全部履行之必要。
    （三）本件係請求給付一定金額，並有原告招生簡章、賠償
    費用辦法、平鎮通校郵局存證信函第三號等影本為憑，請鈞
    院鑒核，判令被告如數清償，實為法便等語。被告則未提出
    任何書狀以為聲明或陳述。
三、按人民與中央或地方機關間，因公法上原因發生財產上給付
    ，得提起給付訴訟，行政訴訟法第八條第一項定有明文。又
    「行政機關基於法定職權，為達成特定之行政上目的，於不
    違反法律規定之前提下，自得與人民約定提供某種給付，並
    使接受給付者負合理之負擔或其他公法上對待給付之義務，
    而成立行政契約關係。」亦經司法院釋字第三四八號解釋理
    由書闡明在案。再按「國軍各軍事學校（以下簡稱各校）招
    考之學生報到入學後，經轉學、退學或開除學籍者，除符合
    本辦法免賠在校費用之規定外，均應賠償在校期間費用。」
    、「賠償費用之範圍及標準如下：一、薪津：自報到入學日
    起至核定轉學、退學或開除學籍之前一日止，就已發之全部
    數額計算之。二、主副食品價款：自報到入學日起至核定轉
    學、退學或開除學籍後，離校之前一日止，依每月給與定量
    ，以原領用時之規定價格折算之。三、服裝費：自報到入學
    日起至核定轉學、退學或開除學籍之前一日止，依實際領用
    給與品種數量，照原製時之新品規定價格折算之。如為貸與
    品，按規定收繳，倘有欠繳者，照原製時之新品規定價格折
    算之。四、教育訓練費：除中正國防幹部預備學校初級部之
    學生外，自報到入學日起至核定退學或開除學籍之前一日止
    ，以教育階層及各班次之人年教育經費基準核算之。」復分
    別為行為時賠償費用辦法第一條第一項、第二條第一項所明
    定。又國防部各軍事學校設立之宗旨，乃係以培養訓練國軍
    各軍種之幹部為目的，國防部為解決各軍種軍士官缺額補充
    ，以公費教育方式，鼓勵各個學齡之學生接受軍事教育，進
    而成為各軍種幹部來源，並以前揭「國軍各軍事學校轉學退
    學開除學生賠償費用辦法」作為處理是項業務之依據，及確
    保享受公費待遇之學生於畢業後照約定按受分發各部隊及軍
    事機關學校完成服務，以解決軍中幹部來源之問題，為達成
    行政目的所必要，亦未逾越合理之範圍，則此項規定為接受
    公費教育學生與軍校間訂立行政契約之準據，成為入學公費
    生與軍校間行政契約之內容，合先敘明。
四、經查，原告主張被告於九十一年七月二日進入原告九十一年
    第一梯次指職暨志願役預官班之學生，於九十二年一月二十
    七日因嚴重違反本校學員管理手冊相關規定，致為原告以九
    十二年一月二十九日（九二）備星字第０四三七號令開除學
    籍，依行為時賠償費用辦法第一條第一項之規定，被告應賠
    償在校期間之薪餉、主副食費、服裝費、教育訓練費及教育
    補助費等一切費用，合計四萬三千四百九十八元，而被告已
    賠償一萬四千元，尚欠二萬九千四百九十八元等情，業據原
    告提出退訓人員名冊、切結書、家長同意書、招生簡章、九
    十三年四月十三日郵局存證信函等影本附卷可稽。被告未提
    出書狀作何聲明或陳述，應認原告主張為真實。則被告為原
    告學校學生，並享受公費，是其與原告間因此成立行政契約
    ，而應受契約約定之拘束。又上開賠償費用辦法乃國防部為
    規範各軍事學校學生在學期間享受公費待遇應遵守之權利義
    務關係所訂頒之辦法，且為各軍事學校學生入學時與學校相
    互約定之契約內容（行政契約），是學生因故而遭轉、退學
    ，自應依該賠償費用辦法履行其義務。是以，原告本於公法
    契約關係請求被告賠償在學期間之各項費用之餘額共計二萬
    九千四百九十八元，依法尚無不合，應予准許，並不經言詞
    辯論而為之。
五、據上論結，本件原告之訴為有理由，依行政訴訟法第二百三
    十三條第一項、第二百三十六條、第一百九十五條第一項前
    段、第九十八條第三項前段，判決如主文
中    華    民    國    九十五  年   二   月  二十七  日
                  第一庭      法  官  林勇奮
以上正本係照原本作成。
如不服本判決，應於送達後二十日內，向本院提出上訴狀並表明
上訴理由，如於本判決宣示後送達前提起上訴者，應於判決送達
後二十日內補提上訴理由書（須按他造當事人人數附繕本）。提
起上訴應預繳送達用雙掛號郵票七份（每份三十四元）。
中    華    民    國    九十五  年   二   月  二十七  日
                              書記官  黃玉幸
附註:
行政訴訟法第二百三十五條（第一項、第二項）:
對於適用簡易程序之裁判提起上訴或抗告，須經最高行政法院之
許可。
前項許可，以訴訟事件所涉及之法律見解具有原則性者為限。


司法院資訊處製作；財團法人民間司法改革基金會備份。
